臺灣高等法院刑事判決
上　訴　人　臺灣板橋地方法院檢察署檢察官
被　　　告　涂信誠
上列上訴人因被告搶奪案件，不服臺灣板橋地方法院100 年度訴
字第1531號，中華民國100 年7 月11日第一審判決（起訴案號：
臺灣板橋地方法院檢察署100 年度偵字第15609 號），提起上訴
，本院判決如下：
    主  文
上訴駁回。
    事  實
一、涂信誠前因犯搶奪、竊盜罪，經臺灣板橋地方法院以97年度
    訴字第5602號各判處有期徒刑10月、10月、5 月、5 月，並
    於民國98年3 月19日確定，應執行有期徒刑2 年4 月；又因
    妨害自由等案件，經同法院以96年度訴字第3560號分別判處
    有期徒刑10月、6 月，應執行有期徒刑1 年2 月，並經本院
    以97年度上訴字第1216號判決上訴駁回，而於98年4 月6 日
    確定，嗣經本院以98年度聲字第1664號裁定應執行有期徒刑
    3 年4 月，並於98年6 月29日確定，迨於99年12月3 日縮刑
    假釋出監併付保護管束，現仍在假釋期間（尚不構成累犯）
    。猶不知悔改，意圖為自己不法之所有，於100 年6 月5日
    凌晨3 時20分許，騎乘竊得車牌號碼070 －DEJ 號重型機車
    （竊盜犯行業經判處有期徒刑5 月確定），行經新北市○○
    區○○街與莒光路口處，見王玉芬邊騎乘腳踏車邊講手機，
    認有機可乘，乃趁王玉芬不及防備之際，公然徒手掠取王玉
    芬放置於腳踏車前方置物籃內之皮包1 只（內有現金新臺幣
    〈下同〉9 萬元、身分證、健保卡、金融卡、保險證及鑰匙
    等物），得手後據為己有，旋即騎乘前揭機車加速離去後，
    乃將該機車棄置在新北市○○區○○路17號附近，並搭乘不
    知情之胡阿河所駕駛之計程車逃逸。嗣經戴元隆（竊盜之被
    害人）等人報警，為警調閱案發現所場附近監視器錄影畫面
    資料比對後，始循線於100 年6 月7 日凌晨2 時許，在新北
    市○○區○○街31 8號前查獲，而悉上情。
二、案經新北市政府警察局土城分局移送臺灣板橋地方法院檢察
    署檢察官偵查起訴。
    理  由
甲、程序部分：
一、本案被告涂信誠所犯者非為死刑、無期徒刑、最輕本刑為三
    年以上有期徒刑之罪或高等法院管轄第一審案件，其於原審
    準備程序進行中，已就被訴事實為有罪之陳述，經告知其簡
    式審判程序之旨，並聽取公訴人及被告意見後，原審法院業
    依刑事訴訟法第273 條之1 第1 項規定，裁定由受命法官獨
    任以簡式審判程序進行本案之審理。
二、按被告以外之人於審判外之言詞或書面陳述，除法律有規定
    者外，不得作為證據，刑事訴訟法第159條第1項固定有明文
    ；惟被告以外之人於審判外之陳述，雖不符同法第159條之1
    至第159之4之規定，而經當事人於審判程序同意作為證據，
    法院審酌該言詞陳述或書面陳述作成時之情況，認為適當者
    ，亦得為證據。又當事人、代理人或辯護人於法院調查證據
    時，知有第159條第1項不得為證據之情形，而未於言詞辯論
    終結前聲明異議者，視為有前項之同意，同法第159條之5第
    1 、2 項亦定有明文。被告就證人王玉芬、胡阿河於警詢中
    證述之證據能力，已陳明不爭執之意旨，本院於審理時提示
    證人王玉芬、胡阿河於警詢中陳述內容並告以要旨，且經公
    訴人、本案被告表示意見，當事人已知上述陳述乃審判外陳
    述，均未於言詞辯論終結前對該等記載審判外陳述筆錄之證
    據資格有何異議，依據首開規定，應視為被告已有將上開證
    人審判外陳述作為證據之同意，本院審酌上開證人審判外陳
    述作成時之情況，並無不能自由陳述之情形，亦未見有何違
    法取證或其他瑕疵，且與待證事實具有關聯性，認為以之作
    為證據應屬適當，而得作為證據，合先陳明。
乙、實體部分：
一、上開事實，迭據被告涂信誠於警詢、原審及本院審理時，坦
    承不諱，與被害人王玉芬之指述核無不合，且據證人胡阿河
    於100 年6 月7 日警詢時證述屬實，並有新北市政府警察局
    土城分局扣押筆錄及扣押物品目錄表、贓物認領保管單各1
    份、監視器錄影畫面翻拍照片6 幀、行搶用機車與扣案物品
    照片各1 張等件附卷足查，是被告前開自白當可憑採。綜上
    ，本案事證明確，被告搶奪犯行堪予認定。
二、按搶奪罪以乘人不備，不及抗拒，公然掠取其財物為成立要
    件。查被告涂信誠係騎乘機車貼近告訴人王玉芬之身旁，乘
    渠不及防備，逕行取走皮包據為己有，客觀上屬公然攫取他
    人財物之「不法腕力」實行。核被告涂信誠所為，係犯刑法
    第325 條第1 項搶奪罪。原審同此認定，適用刑法第325 條
    第1 項，刑法施行法第1 條之1 第1 項、第2 項前段，審酌
    被告於前案出監併付保護管束，仍在假釋期間，於本案雖不
    構成累犯，然已徵其素行顯非良善，又被告年值青壯，智識
    思慮俱屬正常，僅因經濟狀況不佳，需款孔急，竟不思以正
    當管道獲取所需財物，漠視法令禁制，利用所竊得之機車，
    在道路上飛車徒手搶奪他人所有之財物，所為搶奪犯行，非
    僅令告訴人受有相當之財產損害，亦造成遭搶奪之告訴人心
    理上之恐懼，且對社會治安與經濟秩序產生重大之危害，足
    見被告惡性非輕，亦徵其自制力與法治觀念之薄弱，其犯罪
    動機與目的均無特別可原之處，且迄至本案言詞辯論終結時
    止，被告仍未賠償告訴人所受之損害或達成民事和解，所為
    皆屬不該，本不宜輕縱之，惟念及被告犯後尚知坦承全部犯
    行，態度尚非惡劣，再參酌告訴人王玉芬於原審審理時到庭
    所陳述之被害意見，兼衡及被告犯罪所得財物價值尚屬有間
    、犯罪時未受特別刺激、犯罪動機、手段與情節、其智識程
    度、平日生活與經濟狀況等一切情狀，論處被告有期徒刑1
    年，並與原判決已確定之竊盜及搶奪部分合併定其應執行刑
    為有期徒刑2 年10月，經核認事用法均無不合，量刑亦屬允
    當，應予維持。檢察官上訴意旨略以：被告涂信誠公然徒手
    掠取告訴人王玉芬所有放置在該腳踏車前方置物籃內之皮包
    1 只，皮包內有現金90,000元、身分證、健保卡、金融卡等
    物。是告訴人所受損害匪淺，且被告至今仍未與告訴人和解
    或賠償任何金額，原審量刑過輕云云。然查，告訴人受損害
    之程度已為原審量刑時考量，且被告於本院已和告訴人達成
    民事和解，願賠償告訴人76,000元，有本院100 年度附民字
    第246 號和解筆錄可憑，是檢察官以原審量刑過輕為由提起
    上訴，為無理由，應予駁回。
據上論斷，應依刑事訴訟法第368 條，判決如主文。
本案經檢察官姜貴昌到庭執行職務。
中    華    民    國  100     年    10    月    20    日
                  刑事第十三庭審判長法  官   蔡新毅
                                    法  官   曾淑華
                                    法  官   林秋宜
以上正本證明與原本無異。
如不服本判決，應於收受送達後10日內向本院提出上訴書狀，其
未敘述上訴之理由者並得於提起上訴後10日內向本院補提理由書
（均須按他造當事人之人數附繕本）「切勿逕送上級法院」。
                                    書記官   胡勤義
中    華    民    國  100     年    10    月    20    日
※附錄本案論罪科刑法條：
刑法第325 條
意圖為自己或第三人不法之所有，而搶奪他人之動產者，處6 月
以上5 年以下有期徒刑。
因而致人於死者，處無期徒刑或7 年以上有期徒刑，致重傷者，
處3 年以上10年以下有期徒刑。
第一項之未遂犯罰之。